臺灣臺中地方法院刑事判決　　　　　　　99年度易字第2837號
公　訴　人　臺灣臺中地方法院檢察署檢察官
被　　　告　王炳河
上列被告因詐欺案件，經檢察官提起公訴（99年度偵續字第186號）
，本院判決如下：
    主    文
王炳河犯詐欺取財罪，累犯，處有期徒刑伍月，如易科罰金，以
新臺幣壹仟元折算壹日。
    犯罪事實
一、王炳河前於民國95年間，因妨害自由案件，經本院以96年度
    訴字第1306號判處有期徒刑3月確定，而於96年10月18日易
    科罰金執行完畢。王炳河係喬統建設開發股份有限公司（下
    稱喬統公司）之實際負責人，對外均自稱喬統公司之董事長
    ，且實際負責喬統公司建案銷售等事宜。緣陳燕芬之父陳康
    泰於95年8月至11月間某日，與喬統公司簽定土地買賣合約
    書及房屋預定買賣合約書，以土地價金新臺幣（下同）403
    萬5千元、房屋價金134萬5千元，總價金538萬元之代價，向
    喬統公司購買坐落於南投縣草屯鎮○○段372-8地號（重測
    前為草屯段661-1地號）土地（土地登記名義人為王炳河之
    妻林美燕）、859建號、門牌號碼為草屯鎮○○街11號之「
    天然居」預售屋建案S30房地（下稱系爭房地），陳康泰並
    分別於95年8月3日、95年8月10日、95年11月14日各給付43
    萬、30萬、30萬，共103萬元之自備款予喬統公司。嗣王炳
    河於統一辦理上開「天然居」建案融資貸款時，因陳康泰無
    法以其名義向銀行申辦系爭房屋貸款，而范東坤為喬統公司
    相關建案之出資人，王炳河遂透過范東坤先將系爭房地以買
    賣為原因，分別於96年1月10日、96年2月5日登記予不知情
    之許峮銀（原名許嫚容）名義下，以此方式藉用許峮銀之名
    義向銀行辦理貸款400萬元，用以清償范東坤出資上開建案
    之部分債務。王炳河並與范東坤約定，以許峮銀名義所申辦
    之系爭房地貸款利息由王炳河按期繳納，若無法繳納貸款利
    息，則范東坤、許峮銀可出售房屋以清償債務。惟王炳河事
    後因公司週轉不靈，於繳納96年3月至5月之系爭房地銀行貸
    款前3期利息後，即未再繳納，而請託范東坤持續繳納系爭
    房地貸款利息。另陳康泰事後於96年11月間並陸續再交付
    380萬元之系爭房地價金予喬統公司。嗣陳康泰於97年2月18
    日去世，陳康泰之女陳燕芬於97年2月間整理陳康泰所留下
    之相關資料時，因發現系爭房地之土地及買賣契約，遂向王
    炳河求證，而得知陳康泰向喬統公司購買系爭房地之情事，
    詎王炳河當時明知其已無力繳納系爭房地銀行貸款利息，該
    房地登記於許峮銀名下，其已無法將系爭房地依照買賣契約
    約定移轉登記予陳燕芬，竟意圖為自己不法之所有，對陳燕
    芬及其夫李天倫佯稱：依照契約約定，系爭房地之尾款尚餘
    80萬元，若陳燕芬先給付其中50萬元，可於3個月後，將上
    述不動產移轉登記給陳燕芬等語，以此方式使陳燕芬陷於錯
    誤，於97年5月間，簽發票號I0000000號、發票日為97年5月
    14日、面額50萬元之支票，經由李天倫交付予王炳河收執兌
    現。嗣陳燕芬、李天倫於97年8月，屢屢催促王炳河交屋未
    果；李天倫再於98年1月前往系爭房地地址查看，始發覺系
    爭房地之登記名義人許峮銀因王炳河均未繳納系爭房地貸款
    利息，欲將系爭房地出售，王炳河已無法依照買賣契約約定
    移轉登記系爭房地予陳燕芬，至此陳燕芬始知受騙，系爭房
    地並於98年9月2日由許峮銀轉賣移轉登記予他人。
二、案經陳燕芬訴由臺灣臺中地方法院檢察署檢察官偵查起訴。
    理    由
壹、證據能力部分：
一、按刑事被告之詰問權，係指訴訟上被告有在審判庭盤詰證人
    之權利；偵查中檢察官訊問證人，旨在蒐集被告犯罪證據，
    以確認被告嫌疑之有無及內容，與審判中透過當事人之攻防
    ，經由詰問程序調查證人以認定事實之性質及目的有別。偵
    查中辯護人僅有在場權及陳述意見權，此觀刑事訴訟法第
    245條第2項前段之規定甚明，檢察官訊問證人並無必須傳喚
    被告使其得以在場之規定，同法第248條第1項前段雖規定「
    如被告在場者，被告得親自詰問」，亦僅賦予該在場被告於
    檢察官訊問證人時得親自詰問證人之機會而已，被告如不在
    場，殊難期有親自詰問之可能。此項未經被告詰問之被告以
    外之人於偵查中向檢察官所為之陳述，依刑事訴訟法第159
    條第1項、第159條之1第2項之規定，除顯有不可信之例外情
    況外，原則上為「法律規定得為證據」之傳聞例外，依其文
    義解釋及立法理由之說明，並無限縮於檢察官在偵查中訊問
    證人之程序，應已給予被告或其辯護人對該證人行使反對詰
    問權者，始有證據能力之可言。為保障被告之反對詰問權，
    並與現行法對傳聞例外所建構之證據容許範圍求其平衡，證
    人在偵查中雖未經被告之詰問，倘被告於審判中已經對該證
    人當庭及先前之陳述進行詰問，即已賦予被告對該證人詰問
    之機會，則該證人於偵查中之陳述即屬完足調查之證據，而
    得作為判斷之依據；現行法之檢察官有訊問被告、證人及鑑
    定人之權限，其應踐行之程序又多有保障被告或被害人之規
    定，證人、鑑定人於偵查中亦均須具結，就刑事訴訟而言，
    其司法屬性甚高；而檢察官於偵查程序取得之供述證據，其
    過程復尚能遵守法令之規定，是其訊問時之外部情況，積極
    上具有某程度之可信性，除消極上顯有不可信之情況者外，
    均得為證據。故主張其為不可信積極存在之一方，自應就此
    欠缺可信性外部保障之情形負舉證責任（最高法院97年度臺
    上字第405號、98年度臺上字第2904號判決要旨可資參照）
    。是依上開說明可知，在偵查中訊問證人，被告或其辯護人
    對該證人雖未行使反對詰問權，依刑事訴訟法第159條之1第
    2項之規定，原則上屬於法律規定為有證據能力之傳聞證據
    ，於例外顯有不可信之情況，始否定其得為證據，亦即，得
    為證據之被告以外之人於偵查中向檢察官所為之陳述，因其
    陳述未經被告詰問，應認屬於未經合法調查之證據，但非為
    無證據能力（此亦有最高法院96年度臺上字第4365號、96年
    度臺上字第3923號判決、97年度臺上字第356號判決意旨可
    參）。查本案證人林美燕、王意鈞，於檢察官偵查時以證人
    身份作證，而當事人對其等證述均表示無意見，復無證據顯
    示有遭受強暴、脅迫、詐欺、利誘等外力干擾情形，並無顯
    不可信之情況，是其等於檢察官偵訊中之證述，自有證據能
    力。
二、再按被告以外之人於審判外之陳述，雖不符刑事訴訟法第15
    9條之1至之4等4條之規定，而經當事人於審判程序同意作為
    證據，法院審酌該言詞陳述或書面陳述作成時之情況，認為
    適當者，亦得為證據；當事人、代理人或辯護人於法院調查
    證據時，知有刑事訴訟法第159條第1項不得為證據之情形，
    而未於言詞辯論終結前聲明異議者，視為有前項之同意，同
    法第159條之5定有明文。核其立法意旨，在於傳聞證據未經
    當事人之反對詰問予以核實，原則上先予排除。惟若當事人
    已放棄反對詰問權，於審判程序中表明同意該等傳聞證據可
    作為證據；或於言詞辯論終結前未聲明異議，基於尊重當事
    人對傳聞證據之處分權，暨證據資料愈豐富，愈有助於真實
    發見之理念，且強化言詞辯論主義，使訴訟程序得以順暢進
    行，上開傳聞證據亦均具有證據能力。查本件當事人，就以
    下本案採為判決基礎之文書資料，均未曾於言詞辯論終結前
    爭執其證據能力或聲明異議，本院審酌上開書證作成時之情
    況，並無違法取證之瑕疵，認以之作為證據為適當，上開書
    證均有證據能力，先予敘明。
貳、實體部分：
一、訊據被告王炳河固坦承有於上揭時地與告訴人陳燕芬之父陳
    康泰訂立系爭房地之買賣契約，並將系爭房地先移轉登記予
    證人許峮銀名下以取得銀行貸款。再於97年5月間取得且兌
    現告訴人陳燕芬所簽發之上開50萬元面額之支票，惟矢口否
    認有何上揭向告訴人陳燕芬詐欺取財之犯行，辯稱：伊沒有
    詐騙陳燕芬的故意，伊收取該50萬元時，伊有能力支付貸款
    。伊當時還有其他棟房子，只要伊將其他房子出售後，就能
    將系爭房地過戶給陳燕芬云云（參見本院卷第20頁正反面）
    ，經查：
  (一)被告係喬統公司實際負責人，對外均稱喬統公司之董事長，
    負責建案銷售等事宜。告訴人陳燕芬之父陳康泰於95年8月
    至11月間某日，與喬統公司簽定土地買賣合約書及房屋預定
    買賣合約書，以土地價金403萬5千元、房屋價金134萬5千元
    ，總價金538萬元之代價，向喬統公司購買「天然居」預售
    屋建案之系爭房地。陳康泰並分別於95年8月3日、95年8月
    10日、95年11月14 日已先各給付43萬、30萬、30萬，共103
    萬元之自備款予喬統建設，另再於96年11月間，陸續交付系
    爭房地之價金380 萬元予喬統公司。又被告於統一辦理上開
    「天然居」建案融資貸款時，因陳康泰無法以其名義向銀行
    申辦系爭房屋貸款，被告遂透過證人范東坤先將系爭房地以
    買賣為原因，分別於96年1月10日、96年2月5日登記予不知
    情之證人許峮銀名義下，以證人許峮銀之名義向銀行辦理系
    爭房地之貸款400 萬，被告於取得系爭貸款後，即用以清償
    證人范東坤出資喬統公司相關建案之部分債務。嗣因陳康泰
    於97年2月18日死亡，告訴人陳燕芬於97年2月間始發覺陳康
    泰生前已向喬統公司購買系爭房地，並支付部分價金，而向
    被告求證。被告遂向告訴人陳燕芬之夫李天倫表示若給付尾
    款50萬元，可將上述不動產移轉登記給陳燕芬等語，陳燕芬
    因而簽發票號I0000000號、發票日為97年5月14日、面額50
    萬元之支票，經由證人李天倫交付予被告收執兌現。惟事後
    被告仍無法順利移轉登記系爭房地予告訴人陳燕芬，且系爭
    房地於98年9月2日由證人許峮銀轉賣移轉登記予他人等事實
    ，業據證人即喬統公司登記負責人王意鈞、證人即被告之妻
    林美燕、證人范東坤、許峮銀、李天倫分別於偵查及本院審
    理時證述在卷（參見99年度他字第984號偵查卷<下稱偵卷>
    第54至58頁、本院卷第139頁反面至145頁正面），並有「王
    炳河」名片影本、喬統天然居S30戶別之土地預定買賣合約
    書暨附件(一)設計圖標示(二)土地付款明細表(三)代辦貸款委託書
    、喬統天然居S30戶別之房屋預定買賣合約書暨附件(一)房屋
    付款明細表(二)代辦貸款委託書(三)建材配備表(四)委刻印章授權
    書、編號0000000之預約單（金額43萬）、編號00000 00號
    之預約單（金額30萬）、編號0000000號之預約單（金額30
    萬），合作金庫商業銀行草屯分行99年11月24日合金草放字
    第099004427號函暨附件合作金庫銀行放款相關貸放及保證
    資料查詢單、合作金庫銀行放款帳務資料查詢單、借據、消
    費者貸款申請書、土地及房屋買賣合約書，告訴人陳燕芬所
    提出之戶籍謄本、南投縣草屯地政事務所99年11月16日草地
    一字第0990007047號函暨附件草屯鎮○○段372-8地號及859
    建號公務用謄本、南投縣草屯地政事務所100年6月15 日函
    暨附件草屯鎮○○段372-8地號重測前後地籍圖、合作金庫
    商業銀行96年11月16日之本票影本（金額350萬）、取款憑
    條、支票申請書各1份在卷可憑（參見偵卷第7頁、第9至14
    頁、第15至22頁、第23至25頁、第28頁、第29至30頁，本院
    卷第28至33頁、第35至55頁、第176至177頁、第194至198頁
    ），且為被告所不爭執（參見本院卷第21頁、第224頁正面
    ），是上揭事實，均已堪認定。
  (二)被告固辯稱：伊沒有詐騙陳燕芬的故意，伊收取該50萬元時
    ，伊有能力支付貸款。伊當時還有其他房子沒有賣掉，只要
    伊將其他房子出售後，就能將系爭房地過戶給陳燕芬云云。
    惟查，系爭房地之貸款，因證人范東坤係喬統公司相關建案
    之出資人，被告遂透過證人范東坤先將系爭房地以買賣為原
    因登記予證人許峮銀名義下，以證人許峮銀之名義向銀行辦
    理系爭房地之貸款，且被告與證人范東坤約定，系爭房地貸
    款利息應由被告負責按期繳納，若無法繳納貸款利息時，則
    證人范東坤、許峮銀可出售房屋以清償債務。惟被告事後因
    公司週轉不靈，於繳納96年3月至5月之系爭房地銀行貸款前
    3期利息後，即未再繳納，而請託證人范東坤持續繳納系爭
    房地貸款利息等情，已據證人許峮銀於本院審理時到庭結證
    稱：系爭房地是幾年前我姊夫范東坤說要借我的名義買房子
    向合作金庫銀行貸款，我就給范東坤我的身分證、印章及委
    託書，並簽發本票及借據，貸款400多萬元。之後系爭房地
    貸款利息均是范東坤如期在繳納。最後范東坤有跟我說要賣
    系爭房地，我便再交付身分證及印章給范東坤，交由范東坤
    處理，我對系爭房地之買賣及貸款細節過程均不清楚等語（
    參見本院卷第138頁至139頁反面）；證人范東坤於本院審理
    時具結證以：95年初，王炳河蓋房子時，資金不夠，向我借
    錢蓋房子，借款約1千萬元。後來於96年1月間，系爭房子已
    經蓋好，王炳河說他的家人信用不好，希望我找人去銀行貸
    款400萬元，我後來就將許嫚容的身分證等貸款所需資料交
    給王炳河，由王炳河去辦過戶及銀行貸款。王炳河將貸款出
    來的400萬元，當作是還給我的借款。王炳河僅繳納系爭房
    地3個月貸款利息後，他們公司的經濟就不好。王炳河就要
    我先代墊，事後我陸續找王炳河講了5、6次，要王炳河繳納
    系爭房地利息，王炳河都仍要我先繳。我幫王炳河繳了26個
    月的利息後，無法繼續繳納，就於98年9月2日將系爭房地賣
    掉等語綦詳（參見本院卷第141頁反面至143頁正面），並有
    上開合作金庫商業銀行放款相關貸放及保證資料查詢單、放
    款帳務資料查詢單等件在卷可憑（參見本院卷第37至39頁）
    。復參以被告亦自承：伊是先將貸款出之款項償還予證人范
    東坤，且原先的確是約定由伊繳納系爭房地之貸款利息，後
    來因伊經濟發生困難，系爭房地之貸款利息伊只繳了3個月
    後就繳不起，伊就叫范東坤幫伊代墊等語（參見本院卷第
    143頁反面、第224頁正面）。足見被告於96年6月後，喬統
    公司及被告之經濟已陷於困難，經證人范東坤多次要求被告
    履行繳納系爭房地之貸款利息，被告均藉詞拖延，致證人范
    東坤需代為繳納96年6月以後之利息一情，已堪認定。
  (三)再據證人李天倫於本院審理時到庭具結證述：97年2月間我
    與王炳河接洽時，王炳河跟我說依照契約約定，尾款還有80
    萬元，只要我先繳50萬元，3個月後就可以交屋，交屋過戶
    之後我再將剩餘的30萬元繳清。因此我就於97年5月間交50
    萬元予王炳河。於97年8月間我有催王炳河要交屋過戶，王
    炳河一直推託說還沒有辦法交屋，且說是因現場還沒有處理
    好。到98年1月間我到系爭房地現場查看，系爭房地都已經
    整理好了，但有貼「售」及聯絡電話，我打該電話去詢問，
    許嫚容便回應我她是系爭房地的所有權人，她要將系爭房地
    賣掉。最後我到地政事務所調資料，才知道系爭房地於96年
    1月間就已經移轉給許嫚容等語（參見本院卷第145頁正反面
    ），足見被告係先向證人李天倫表示如再繳納50萬元，即可
    依照系爭房地買賣契約之約定，移轉登記予告訴人陳燕芬，
    再由證人李天倫告知告訴人陳燕芬上情。然被告自身已未繳
    納系爭房地將近1年利息，於97年2月及5月向證人李天倫、
    告訴人陳燕芬表示上情及收取50萬元支票當時，依被告客觀
    之經濟狀況，顯然已無資力還清系爭房地之貸款，更遑論按
    照原買賣契約之約定移轉登記系爭房地予告訴人陳燕芬。況
    依被告與證人范東坤之約定，若其未按期繳納系爭房地之貸
    款利息，則證人范東坤、許峮銀可出售登記於證人許峮銀名
    下之房地以清償債務，衡以當時被告已未繳納系爭房地利息
    達9期，經證人范東坤多次催促，仍未履行其應繳納利息之
    義務，則系爭房地顯有遭證人范東坤、許峮銀變賣之可能，
    且系爭房地既登記證人許峮銀之名下，被告自無從限制證人
    許峮銀變賣系爭房地，均俱徵被告當時已有無法將系爭房地
    按照原買賣契約之約定，移轉登記予告訴人陳燕芬之預期，
    被告竟仍向告訴人陳燕芬佯稱：如付清價金尾款即可依照契
    約約定交屋等語，是被告自有為自己不法所有之詐欺之意圖
    ，而為上揭施用詐術之行為甚明。至被告辯稱：伊當時還有
    房子尚未賣掉，只要伊將其他房子出售即有能力支付系爭房
    地貸款云云，惟被告收取告訴人陳燕芬上開50萬支票時，明
    知其客觀上已無法依照原買賣契約之約定移轉登記系爭房地
    予告訴人陳燕芬，業如前述，尚難以被告主觀上猜測有出售
    其他房地而清償貸款之可能，而為有利被告之認定。況被告
    事後確實無法繳納系爭房地之利息達26期，致證人范東坤、
    許峮銀不願再為被告繼續繳納利息而決意變賣系爭房地，亦
    經證人許峮銀、范東坤上開證述明確，是被告前揭辯稱伊有
    把握依照買賣契約將系爭房地移轉登記予告訴人陳燕芬云云
    ，自非可採。再被告辯以：向告訴人陳燕芬收取之50萬元，
    均係使用於系爭房地裝潢整修等語，惟告訴人陳燕芬係因被
    告透過其夫李天倫對其詐稱若先給付系爭房地尾款之50萬元
    ，可於3個月後，依買賣契約約定，將上述不動產移轉登記
    予告訴人陳燕芬之施用詐術行為，致告訴人陳燕芬陷於錯誤
    ，交付上開面額50萬元之支票並兌現，縱依被告所言將上開
    50萬元使用於系爭房屋屬實，仍無礙被告對告訴人陳燕芬係
    以佯稱可移轉登記系爭房地予告訴人陳燕芬之詐術所為之詐
    欺取財犯行之成立。
  (四)綜上所述，被告明知已無資力繳納系爭房地之貸款利息，且
    顯可預期系爭房地登記於證人許峮銀名下，因其未履行繳納
    利息之義務，系爭房地恐遭證人范東坤、許峮銀變賣等情，
    竟仍向告訴人陳燕芬詐稱若繳納尾款50萬元，即可將系爭房
    地移轉登記予告訴人陳燕芬，使告訴人陳燕芬陷於錯誤，而
    經由證人李天倫交付上開50萬元面額之支票並兌現之，被告
    顯有不法所有之詐欺意圖，殆無疑義。是被告上開所辯，核
    係事後卸責之詞，不足採信，其犯行堪予認定，應依法論科
    。
二、核被告所為，係犯刑法第339條第1項之詐欺取財罪。又被告
    前於95年間，因妨害自由案件，經本院以96年度訴字第1306
    號判處有期徒刑3月確定，而於96年10月18日易科罰金執行
    完畢，此有臺灣高等法院被告前案紀錄表1份附卷可參，其
    於有期徒刑執行完畢後5年以內，故意再犯本案有期徒刑以
    上之罪，構成累犯，應依刑法第47條第1項規定加重其刑。
    爰審酌被告明知其已無法順利移轉登記系爭房地予告訴人陳
    燕芬，仍向其佯稱若再支付尾款即可交屋，致告訴人陳燕芬
    陷於錯誤，而交付上開50萬元之支票，並進而兌現，其行為
    實不可取，且犯後仍否認犯行、未與告訴人達成和解，未見
    悔意展現之犯罪後態度，兼衡其犯罪動機、目的、手段與生
    活狀況等一切情狀，量處如主文所示之刑，併諭知易科罰金
    之折算標準，以示懲儆。
三、公訴意旨另以：被告王炳河明知系爭房地已以買賣為原因轉
    讓予不知情之許峮銀，並分別於96年1月10日、96年2月5日
    登記完畢，且被告無力繳納銀行貸款本息，系爭房地將遭許
    峮銀轉售，竟意圖為自己不法之所有，為獲取資金用以支付
    其工程款，仍於96年11月間某日，向告訴人陳燕芬佯稱：若
    給付買賣價金之尾款，將把上述不動產移轉登記給陳燕芬等
    語，使告訴人陳燕芬陷於錯誤，再支付價金共380萬元予被
    告。因認被告王炳河此部分所為，亦涉犯刑法第339條第1項
    之詐欺罪嫌等語。惟按刑法第339條第1項詐欺罪之成立，以
    意圖為自己或第三人不法所有，以詐術使人將本人或第三人
    之物交付為要件。所謂以詐術使人交付，必須被詐欺人因其
    詐術而陷於錯誤，若其使用方法，不能認為詐術，亦不致使
    人陷於錯誤，即不構成該罪，最高法院46年臺上字第260 號
    判例亦足資參照。再按刑法第339條第2項之詐欺得利罪之成
    立，須行為人主觀上有為自己或第三人不法所有之意圖，而
    客觀上係以詐術而得財產上不法之利益或使第三人得之為要
    件。若行為人無不法所有之意圖，或未使用詐術取得不法利
    益，自難以詐欺罪責相繩。又債務人於債之關係成立後，其
    有未依約定本旨履行者，在社會一般交易經驗上常見之原因
    非一，舉凡因不可歸責於己之事由而不能給付，或因合法主
    張抗辯而拒絕給付，甚至在負債之後始行惡意遲延給付，皆
    有可能，非可盡予推定為自始無意給付之詐欺犯罪一端；而
    刑事被告依法不負自證無罪之義務，若無積極證據足證被告
    在債之關係發生時，自始即具有不法所有之意圖，縱使被告
    就所負債務，惡意違約，不為履行，仍為民事上問題，依刑
    事訴訟法第154條第2項之規定，尚不得在無具體證據之情況
    下，僅憑債務不履行之單純違反債信狀態，而據以推定被告
    自始即有詐欺取財、詐欺得利之犯意。
  (一)訊據被告堅決否認有何上開詐欺取財犯行，辯稱：380萬元
    應係陳康泰所支付，且伊並無詐欺陳康泰的故意，本件是因
    陳康泰沒有辦法辦理貸款，伊為了保留系爭房地予陳康泰，
    才將系爭房地登記予許嫚容，先以許嫚容的名義辦理貸款。
    另陳康泰於96年11月間，所交付之350萬元銀行本票及現金
    30 萬元，伊並無親自經手，是喬統公司的經理處理的，他
    們所接洽的內容，伊並不清楚等語。
  (二)經查：96年11月間，係由陳康泰將上開350萬元之銀行本票
    及現金30萬元交予喬統公司，告訴人陳燕芬係於陳康泰死亡
    後，於97年2月間始得悉陳康泰有向喬統公司購買系爭房地
    一情，業據證人李天倫到庭證以：我與陳燕芬是於97年2月
    間陳康泰過世後，去整理他的資料，發現系爭房地的買賣契
    約，才知道有本件房地買賣的事情。96年11月之380萬元是
    由陳康泰給付的，我和陳燕芬是從契約書上發現有支付銀行
    本票350萬、現金30萬元之記載及陳康泰之合作金庫存摺紀
    錄來查知等語明確（參見本院卷第144頁反面、第145頁正反
    面），是起訴書認係因被告先對告訴人陳燕芬施以詐術，而
    由告訴人陳燕芬交付上開350萬元之銀行本票及現金30萬元
    一節，已有誤會。次查，陳康泰於訂立系爭房地之買賣契約
    後，確實無法以其名義辦理貸款一情，亦據證人李天倫到庭
    證以：陳康泰於96年2、3月間曾打電話跟陳燕芬說他有買房
    子，有提到貸款的問題，他說他無法辦貸款，但沒有講何地
    的房子，當時我跟我太太也沒有能力貸款，所以我們當時不
    同意他買房子，後來陳康泰怎麼處理，我們就不知情等語（
    參見本院卷第144頁反面），足見被告辯稱：因為統一辦理
    上開「天然居」建案融資貸款時，陳康泰無法以其名義向銀
    行申辦系爭房屋貸款，伊為了保留系爭房地予陳康泰，才將
    系爭房地登記予許峮銀，先以許峮銀的名義辦理貸款等情，
    尚非虛妄。又公訴人並未舉證證明被告向陳康泰收取上開
    380 萬元價金時，有何施用詐術之行為，且亦未證明陳康泰
    有陷於何種錯誤之情事，使其交付上開380萬元價金之事實
    。再參以被告所擔任實際負責人之喬統公司出售予陳康泰之
    系爭房地，僅屬喬統公司所興建案名為「天然居」預售建案
    中之1戶，而就喬統公司關於該預售建案嗣後確已興建完成
    等情以觀，尚難逕以被告嗣後有未依約履行交付並移轉登記
    之事實，推認被告於向陳康泰收受上揭380萬元價金時，係
    以詐欺之方式為之。此外，公訴人又未能提出其他確切之證
    據證明被告對告訴人陳燕芬或陳康泰確有此部分詐欺取財犯
    行之行為，本院復查無其他積極證據足認被告有此犯行，則
    依現有卷證資料，被告是否確實有公訴人所指對告訴人陳燕
    芬或陳康泰詐欺取財380萬元之犯行，本院尚難形成明確心
    證，惟公訴人認此部分犯行與前揭論罪科刑之詐欺取財罪間
    ，係基於對告訴人陳燕芬同一詐欺取財之犯罪故意，接續之
    詐欺取財行為，有實質上一罪之關係，爰不另為無罪之諭知
    。
據上論斷，依刑事訴訟法第299條第1項前段，刑法第339條第1項
、第47條第1項、第41條第1項前段，刑法施行法第1條之1第1項
、第2項前段，判決如主文。
本案經檢察官廖育賢到庭執行職務。
中    華    民    國   100    年    9     月    5    日
                  刑事第三庭    審判長法  官  張靜琪
                                      法  官  丁智慧
                                      法  官  黃麗玲
以上正本證明與原本無異。
如不服本判決應於收受判決後10日內向本院提出上訴書狀，並應
敘述具體理由；其未敘述上訴理由者，應於上訴期間屆滿後20日
內向本院補提理由書（均須按他造當事人之人數附繕本）「切勿
逕送上級法院」。
中    華    民    國   100    年    9     月    5    日
                                      書記官  黃毅皓
附錄論罪科刑法條：
中華民國刑法第339條
（普通詐欺罪）
意圖為自己或第三人不法之所有，以詐術使人將本人或第三人之
物交付者，處 5 年以下有期徒刑、拘役或科或併科 1 千元以下
罰金。
以前項方法得財產上不法之利益或使第三人得之者，亦同。
前二項之未遂犯罰之。